臺灣板橋地方法院刑事判決　　　　　　　99年度易字第2878號
公　訴　人　臺灣板橋地方法院檢察署檢察官
被　　　告　陳泓昌
上列被告因違反毒品危害防制條例案件，經檢察官提起公訴（99
年度毒偵字第6252號），本院判決如下：
    主  文
陳泓昌施用第二級毒品，累犯，處有期徒刑伍月，如易科罰金，
以新臺幣壹仟元折算壹日，扣案之甲基安非他命壹包（驗餘淨重
零點零貳參捌公克）沒收銷燬，包裝上開甲基安非他命之外包裝
袋壹只、玻璃球吸食器壹組沒收。
    事  實
一、陳泓昌於民國89年間，因施用毒品案件，經臺灣桃園地方法
    院以89年度毒聲字第1588號裁定送觀察、勒戒後，認無繼續
    施用毒品傾向，於89年5 月6 日釋放出所，並經臺灣桃園地
    方法院檢察署檢察官以89年度毒偵字第1366號為不起訴處分
    確定。又因施用毒品案件，經本院以90年度毒聲字第3325、
    3358號裁定送觀察、勒戒後，於90年8 月24日釋放出所，並
    經臺灣板橋地方法院檢察署檢察官以90年度毒偵字第2852、
    3318號為不起訴處分確定。再因施用毒品案件，經臺灣桃園
    地方法院以91年度毒聲字第301 號裁定令入戒治處所施以強
    制戒治1 年，於91年7 月3 日經臺灣桃園地方法院以91年度
    毒聲字第1874號裁定停止戒治，所餘戒治期間付保護管束，
    於92年1 月29日保護管束期滿，另經臺灣桃園地方法院以91
    年度易字第829 號判決判處有期徒刑4 月確定，於92年12月
    9 日因徒刑執行完畢出監。復因施用毒品案件，經本院以93
    年度簡字第2195號判決判處有期徒刑4 月確定，於93年11月
    30日因徒刑執行完畢出監。另因竊盜案件，經本院以97年度
    易字第1653號判決判處有期徒刑10月確定，於98年8 月19日
    因縮短刑期執畢出監（於本案構成累犯）。詎仍不知戒除毒
    癮，基於施用第二級毒品甲基安非他命之犯意，於99年8 月
    3 日晚間8 、9 時許，在其位於臺北縣鶯歌鎮（現改制為新
    北市鶯歌區○○○○路20號3 樓住處附近之公園，以將甲基
    安非他命置入玻璃球吸食器內燒烤吸食煙霧之方式，施用甲
    基安非他命1 次。嗣於99年8 月4 日19時40分許，在其上揭
    住處為警查獲，並扣得甲基安非他命1 包（淨重0.024 公克
    、驗餘淨重0.0238公克）、吸食器1 組，經警採集其尿液送
    鑑驗，結果呈安非他命類陽性反應，始查悉上情。
二、案經臺北縣政府警察局（現改制為新北市政府警察局，下同
    ）三峽分局移送臺灣板橋地方法院檢察署檢察官偵查起訴。
    理  由
一、按被告以外之人於審判外之言詞或書面陳述，除法律有規定
    者外，不得作為證據，刑事訴訟法第159 條第1 項定有明文
    ；又被告以外之人於審判外之陳述，雖不符前4 條之規定，
    而經當事人於審判程序同意作為證據，法院審酌該言詞陳述
    或書面陳述作成時之情況，認為適當者，亦得為證據，同法
    第159 條之5 第1 項規定甚明。經查：本件被告陳泓昌及檢
    察官於本院審理時，對於本判決以下所引證據（含供述及非
    供述證據）之證據能力均表示不爭執，復未於言詞辯論終結
    前，對前開證據之證據能力提出異議，本院審酌前揭證據作
    成之情況，亦無違法或不當之處，揆諸前揭規定，上開證據
    自均有證據能力無疑，合先敘明。
二、上揭犯罪事實，業據被告於本院審理中坦承不諱，核與證人
    即被告之兄陳建昆於警詢中之證言大致相符，且經警採集被
    告尿液送請台灣檢驗科技股份有限公司，先以EIA 酵素免疫
    分析法初步檢驗，再以GC/MS 氣相層析質譜儀法確認檢驗，
    呈甲基安非他命陽性反應之情，有該公司99年8 月19日濫用
    藥物檢驗報告、臺北縣政府警察局三峽分局查獲毒品危害防
    制條例案姓名對照表各1 紙在卷足參，復有甲基安非他命1
    包（淨重0.024 公克、驗餘淨重0.0238公克）、吸食器1 組
    扣案，及臺北縣政府警察局三峽分局扣押筆錄1 份、扣案物
    及查獲現場照片6 張、交通部民用航空局航空醫務中心航藥
    鑑字第0995199 號毒品鑑定書1 紙在卷可稽，足認被告上揭
    自白核與事實相符，應堪採信。綜上，本件事證明確，被告
    犯行應堪認定。
三、按施用第一、二級毒品為犯罪行為，毒品危害防制條例第10
    條定有處罰明文。故施用第一、二級毒品者，依前揭規定本
    應科以刑罰。惟基於刑事政策，對合於一定條件之施用者，
    則依同條例第20條、第23條之規定，施以觀察、勒戒及強制
    戒治之保安處分。又毒品危害防制條例於92年7 月9 日修正
    公布，自93年1 月9 日施行，其中第20條、第23條將施用毒
    品之刑事處遇程序，區分為「初犯」及「五年內再犯」、「
    五年後再犯」。依其立法理由之說明：「初犯」，經觀察、
    勒戒或強制戒治後，應為不起訴處分或不付審理之裁定；經
    觀察、勒戒或強制戒治執行完畢釋放後，「五年內再犯」者
    ，因其再犯率甚高，原實施之觀察、勒戒及強制戒治既已無
    法收其實效，爰依法追訴或裁定交付審理。至於經觀察、勒
    戒或強制戒治執行完畢釋放後，「五年後再犯」者，前所實
    施之觀察、勒戒或強制戒治已足以遮斷其施用毒品之毒癮，
    為期自新及協助其斷除毒癮，仍適用「初犯」規定，先經觀
    察、勒戒或強制戒治之程序。從而依修正後之規定，僅限於
    「初犯」及「五年後再犯」二種情形，始應先經觀察、勒戒
    或強制戒治程序。倘被告於五年內已再犯，經依法追訴處罰
    ，縱其第三次（或第三次以上）再度施用毒品之時間，在初
    犯經觀察、勒戒或強制戒治執行完畢釋放五年以後，已不合
    於「五年後再犯」之規定，且因已於「五年內再犯」，顯見
    其再犯率甚高，原實施觀察、勒戒或強制戒治，已無法收其
    實效，即應依該條例第10條處罰。至於第三次（或第三次以
    上）施用毒品之時間，是否宜有期間限制？以多久為適宜？
    則分屬刑事政策、專門醫學之範圍，非審判機關所能決定，
    有待循立法途徑解決（最高法院97年第5 次刑事庭會議決定
    要旨可參）。查被告有如事實欄所示於觀察、勒戒執行完畢
    及於該觀察、勒戒執行完畢5 年內再犯施用毒品案件，經法
    院判處罪刑確定等情，有臺灣高等法院被告前案紀錄表在卷
    可稽，是被告既曾於觀察、勒戒執行完畢釋放後「5 年內再
    犯」施用毒品案件，且經法院判處罪刑確定，又另犯本案施
    用第二級毒品之犯行，自非屬毒品危害防制條第20條第3項
    所定「5 年後再犯」之情形，應認檢察官對其提起公訴，應
    屬合法。
四、核被告所為，係犯毒品危害防制條例第10條第2 項之施用第
    二級毒品罪。被告施用第二級毒品前後，分別持有第二級毒
    品之低度行為，皆為施用之高度行為所吸收，均不另論罪。
    被告有如事實欄所示之犯罪科刑及執行情形，有臺灣高等法
    院被告前案紀錄表在卷可稽，其於上開有期徒刑執行完畢後
    5 年內，故意再犯本件有期徒刑以上之罪，為累犯，應依刑
    法第47條第1 項之規定，加重其刑。爰審酌被告前因施用毒
    品，獲得不起訴處分之寬典，並經法院判處罪刑確定，仍無
    法戒絕毒癮，再次漠視法令禁制而犯本罪，惟其施用毒品所
    生危害，實以自戕身心健康為主，對於他人生命、身體、財
    產等法益，尚無明顯而重大之實害，兼衡其於本院審理中坦
    承犯行，尚知悔悟等一切情狀，量處如主文所示之刑，並諭
    知易科罰金之折算標準，，以示懲儆。扣案之甲基安非他命
    1 包（淨重0.024 公克、驗餘淨重0.0238公克），係查獲之
    第二級毒品，不問是否屬於被告所有，應依毒品危害防制條
    例第18條第1 項前段之規定，沒收銷燬之；扣案包裝上開甲
    基安非他命之外包裝袋1 只（並非不可與毒品分離，係用於
    包裹毒品，防止其裸露、潮濕，便於攜帶施用）、玻璃球吸
    食器1 組，係被告所有而供其施用、持有第二級毒品所用之
    物，業據被告於本院審理中供明在卷，併依刑法第38條第1
    項第2 款之規定沒收之。
據上論斷，應依刑事訴訟法第299 條第1 項前段，毒品危害防制
條例第10條第2 項、第18條第1 項，刑法第11條前段、第47 條
第1 項、第41條第1 項前段、第38條第1 項第2 款，判決如主文
。
本案經檢察官李美金到庭執行職務。
中    華    民    國   100    年    7     月    11    日
                  刑事第十二庭  法  官  張誌洋
以上正本證明與原本無異
如不服本判決應於送達後10日內向本院提出上訴狀
                                書記官  張桐嘉
中    華    民    國   100    年    7     月    11    日
附錄本案論罪科刑法條全文：
毒品危害防制條例第10條
施用第一級毒品者，處 6 月以上 5 年以下有期徒刑。
施用第二級毒品者，處 3 年以下有期徒刑。